【裁判字號】    88,自,58
【裁判日期】    890401
【裁判案由】    公共危險等
【裁判全文】
臺灣新竹地方法院刑事判決                            八十八年度自字第五八號
    自  訴  人  甲○○
    被      告  戊○○
                丁○○
                丙○○
                許玉疊
右列被告等因公共危險等案件，經自訴人提起自訴，本院判決如左：
    主  文
戊○○公然侮辱人，處罰金貳仟元，如易服勞役以參佰元折算壹日。其餘自訴部分無
罪。
丁○○無罪。
丙○○、許玉疊自訴不受理。
    事  實
一、戊○○係本院八十二年度執字第二０一三號點交房屋強制執行案件之債務人，其
    於民國八十八年六月四日上午十時許，在本院民事執行處法官暨書記官前往新竹
    市○○街九十二號執行前揭點交房屋執行事件時，於前開不特定人均得聽聞之公
    眾場合，公然以「幹你媽」之不堪言詞，侮辱在場之拍定人甲○○。
二、案經自訴人甲○○提起自訴。
    理  由
壹、有罪部分：
一、訊據被告戊○○對於右揭犯行坦承不諱，並有自訴人指述綦詳，經核亦與證人即
    到場協助執行之北門派所警員己○○所述相符（見本案卷第十二頁、第十三頁反
    面），被告戊○○此部分犯行事證明確，堪予認定，應依法論科。
二、核被告所為係犯刑法第三百零九條第一項之公然侮辱罪。爰審酌被告戊○○素行
    尚可，犯後坦承犯行，態度良好，僅因一時衝動而口出穢言，所造成損害非鉅等
    一切情狀，量處如主文所示之刑，並諭知易服勞役之標準。
貳、無罪部分：
一、自訴意旨略以：被告丁○○於八十八年六月四日上午十時許，在新竹市○○街九
    十二號不特定人均得聽聞之公眾場合，公然以「幹你媽」之不堪言詞，侮辱在場
    之自訴人；被告戊○○、丁○○以「要燒毀自訴人所拍定之新竹市○○街九十二
    號房屋」及「對自訴人身體不利」之事恐嚇自訴人；被告戊○○強將自訴人拉出
    屋外。而認被告丁○○涉有公然侮辱、預備放火、恐嚇危害安全罪嫌，被告戊○○涉有預備放火、恐嚇危害安全、強制罪嫌云云。
二、按犯罪事實應依證據認定之，無證據不得推定其犯罪事實，刑事訴訟法第一百五
    十四條定有明文。而認定犯罪事實所憑之證據，固不以直接證據為限，間接證據
    亦包括在內。惟認定不利於被告之事實，須依積極證據，苟積極證據不足為不利
    於被告事實之認定時，即應為有利於被告之認定，更不必有何有利之證據。最高
    法院三十年上字第八一六號著有判例。次按告訴人之告訴，係以使被告受刑事訴
    追為目的，是其陳述是否與事實相符，仍應調查其他證據以資審認，最高法院五
    十二年臺上字第一三００號亦著有判例。而自訴人之自訴，亦係在使被告受刑事
    訴追，其陳述是否與事實相符，依前揭判例意旨，即應調查其他證據以資審認。
三、訊據被告丁○○堅詞否認有自訴人所指前揭犯行；被告戊○○則不否認曾以手拉
    了自訴人一下，但亦否認有自訴人所指前揭犯行。經查：自訴人所指被告戊○○
    、丁○○涉有前揭公然侮辱、恐嚇危害安全、預備放火、強制罪嫌，僅有其個人
    之片面指述；而證人即當時到場協助執行之北門派出所警員己○○到庭證稱：沒
    聽到被告有說要對自訴人不利及威脅要燒毀房子，沒有見到被告戊○○將自訴人
    強拉出屋外，被告丁○○是之後才到，伊並未聽到被告丁○○出言侮辱自訴人等
    語（見本案卷第十二至十四頁），另外，證人即當日到場執行強制執行事件之本
    院民事執行處書記官乙○○亦到庭證稱：伊並未聽到被告等罵三字經，並不記得
    被告等有無對自訴人出言恐嚇或揚言燒毀房子：：等語（見本案卷第二十五頁）
    。二位證人所述當時被告戊○○、丁○○並沒有自訴人所指述犯行之情形相符，
    是尚難以自訴人片面之陳述即遽予認定被告等有自訴人所指之公然侮辱、恐嚇危
    害安全、預備放火、強制罪犯嫌。另外，自訴人請求傳訊當日前往新竹市○○街
    九十二號現場之本院執行法官暨另外三名到場協助之北門派所警員，因另三名到
    場協助之警員或提早離開或中途才加入，並未如證人己○○係於事件始末均在現
    場，業為證人己○○所證述明確，且證人乙○○於事件中均陪同在本院執行法官
    身旁，證人乙○○所見所聞與本院執行法官應大致相同，故本院認無調查之必要
    ，附此敘明。此外，復查無其他積極證據足以證明被告戊○○、丁○○有前揭自
    訴人所指犯行，應認為被告戊○○、丁○○此部分之犯罪均尚不能證明，爰依法
    為其等無罪之諭知。
參、不受理部分：
一、按犯罪之被害人得提起自訴；不得提起自訴而提起者，應諭知不受理之判決；刑
    事訴訟法第三百十九條第一項、第三百三十四條分別定有明文。而所謂「犯罪之
    被害人」，法律並未明確界定其範圍，得由審判法院依具體個別犯罪事實認定之
    ，司法院大法官第二九七號著有解釋。
二、自訴意旨略以：被告丙○○、許玉疊於八十八年六月四日上午，本院前往新竹市
    ○○街九十二號執行房屋點交之強制執行事件時，將本院執行法官已命搬出之物
    ，再度搬入屋內，顯然涉有刑法第一百三十五條第一、二項之妨害公務罪嫌云云
    。經查：本件自訴人所自訴被告丙○○、許玉疊涉有前揭妨害公務部分，自訴人
    並非直接被害人，因刑法第一百三十五條係在保障公務員得依法執行職務，不被
    外力介入而影響國家意志之實施，所侵害者係國家之法益，自訴人縱因此無法順
    利點交拍定之房屋而受有經濟上之不利益，亦非本罪之被害人，其於程序上本不
    得提起此部分之自訴，更遑論被告丙○○、許玉疊僅有將搬出之物品再搬回屋內
    ，並未對到場依法執行職務之公務員施強暴脅迫等情，業為自訴人所自承（見本
    案卷第八十三頁），是被告丙○○、許玉疊單純僅將物品搬入屋內之行為，實體
    上根本與刑法第一百三十五條第一、二項之構成要件不符。惟自訴人此部分既非
    犯罪被害人，程序上不得提起自訴，依照首開規定，被告丙○○、許玉疊部分爰
    不經言詞辯論，逕為諭知不受理之判決。
據上論斷，應依刑事訴訟法第三百四十三條、第二百九十九條第一項前段、第三百零
一條第一項、第三百三十四條、第三百零七條，刑法第三百零九條第一項、第四十二
條第二項，罰金罰鍰提高標準條例第一條前段、第二條，判決如主文。
中      華      民      國    八十九    年      四      月      一      日
                              臺灣新竹地方法院刑事第二庭
                                                法    官  黃  美  盈
右正本證明與原本無異。
如不服本判決，應於判決送達後十日內向本院提出上訴狀( 應附繕本 )，上訴於
臺灣高等法院。
              書 記 官  呂  聖  儀
中      華      民      國    八十九    年      四      月      一      日


司法院資訊處製作；財團法人民間司法改革基金會備份。
